【裁判字號】    98,訴,1710
【裁判日期】    981231
【裁判案由】    搶奪等
【裁判全文】
臺灣高雄地方法院刑事判決              98年度訴字第1710號
公  訴  人  臺灣高雄地方法院檢察署檢察官
被      告  丙○○
上列被告因搶奪等案件，經檢察官提起公訴（98年度偵字第3096
4 號、第36508 號），本院合議庭裁定由受命法官獨任進行簡式
審判程序，判決如下：
    主  文
丙○○犯如附表編號3 、7 所示竊盜罪，共貳罪，各處如附表編
號3 、7 所示之刑；又犯如附表編號1 、5 所示攜帶兇器竊盜罪
，共貳罪，各處如附表編號1 、5 所示之刑；又犯如附表編號2
、4 、6 、8 所示搶奪罪，共肆罪，各處如附表編號2 、4 、6
、8 所示之刑。應執行有期徒刑肆年。扣案之老虎鉗壹支及未扣
案之機車鑰匙壹支，均沒收。
    事  實
一、丙○○意圖為自己不法所有，分別基於竊盜、搶奪之犯意，
    於附表編號1 至8 所示之犯罪時間、犯罪地點，竊取、搶奪
    如附表編號1 至8 所示被害人所有如附表所示之財物（被害
    人、犯罪時間、犯罪地點、犯罪方式、所得財物，詳如附表
    編號1 至8 所示），得手後，將現金花用殆盡，其餘皮包、
    證件、信用卡及手機等物，則予以丟棄。嗣經警循線查獲，
    並扣得丙○○所有供竊取附表編號1 、5 所示車牌所用之老
    虎鉗1 支。
二、案經癸○○、戊○○訴由高雄縣政府警察局鳳山分局報請，
    及高雄市政府警察局前鎮分局報請臺灣高雄地方法院檢察署
    檢察官偵查起訴。
    理  由
一、本件被告丙○○所犯係死刑、無期徒刑、最輕本刑為3 年以
    上有期徒刑以外之罪，其於準備程序中就被訴事實為有罪之
    陳述，經法官告知簡式審判程序之旨，並聽取公訴人及被告
    、辯護人之意見後，認為適宜由受命法官獨任進行簡式審判
    程序，依刑事訴訟法第273 條之1 第1 項規定，裁定由受命
    法官獨任進行審判程序。又本件之證據調查，依刑事訴訟法
    第273 條之2 規定，不受同法第159 條第1 項、第161 條之
    2 、第161 條之3 、第163 條之1 及第164 條至第170 條規
    定之限制，均合先敘明。
二、上開犯罪事實，業經被告於警詢、偵查及本院均坦承不諱（
    見高雄縣政府警察局鳳山分局刑案偵查卷宗《下稱警1 卷》
    第2 至4 頁、高雄市政府警察局前鎮分局刑案偵查卷宗《下
    稱警2 卷》第1 至2 頁、臺灣高雄地方法院檢察署98年度偵
    字第30964 號卷《下稱偵查卷》第5 至7 頁、本院98年度訴
    字第1710號卷《下稱本院卷》第23、34至37頁），核與證人
    即被害人癸○○於警詢（見警1 卷第5 頁）、侯羽芹（原名
    乙○○）於警詢及偵查（見警1 卷第6 頁、偵查卷第17至18
    頁）、許正崇於警詢（見警2 卷第8 頁）、壬○○於警詢（
    見警2 卷第3 至4 、6 至7 頁）、辛○○於警詢（見警2 卷
    第7 至8 、10頁）、戊○○於警詢及偵查（見警1 卷第11至
    15頁、偵查卷第17至18頁）、甲○○於警詢（見警1 卷第16
    頁）、庚○○於警詢（見警1 卷第17至22頁）時證述遭竊盜
    、搶奪等情節相符，並有搜索扣押筆錄1 份、扣押筆錄2 份
    、扣押物品目錄表3 份（見警1 卷第23至24、26至27、29至
    30頁）、贓物認領保管單4 紙（見警1 卷第36至38頁、警2
    卷第9 頁）、失車唯讀基本資料1 紙（見警1 卷第39頁）、
    監視錄影翻拍照片33張（見警1 卷第40至44、48至51頁、警
    2 卷第13頁、偵查卷第24頁）、被害人指認照片3 張（見警
    1 卷第46、47頁）、查扣物證照片14張（見警1 卷第52至58
    頁）、現場照片2 張（見警2 卷第14頁反面）、內政部警政
    署刑事警察局98年10月12日形紋字第0980140766號鑑驗書1
    份、高雄市政府警察局前鎮分局刑案現場勘查報告1 份（見
    警2 卷第15至25頁）、高雄縣政府警察局車輛協尋電腦輸入
    單、高雄市政府警察局車輛協尋電腦輸入單各1 紙（見警1
    卷第9 頁、警2 卷第10頁）等附卷可資佐證，足徵被告之自
    白與事實相符。本件事證明確，被告犯行堪以認定，應予依
    法論科。
三、按刑法第321 條第1 項第3 款之攜帶兇器竊盜罪，係以行為
    人攜帶兇器竊盜為其加重條件，此所謂兇器，其種類並無限
    制，凡客觀上足對人之生命、身體、安全構成威脅，具有危
    險性之兇器均屬之，且祇須行竊時攜帶此種具有危險性之兇
    器為已足，並不以攜帶之初有行兇之意圖為必要，最高法院
    79年台上字第5253號著有判例。核被告於附表編號1 、5 所
    示時、地持以供竊取如附表編號1 、5 所示車牌之老虎鉗1
    支，質地堅硬、尖端銳利且易於使用，為足以危害人生命、
    身體之器械，自堪認為係具有危險性之兇器。核被告於附表
    編號3 、7 所為，係犯刑法第320 條第1 項竊盜罪；被告於
    附表編號1 、5 所為，均係犯刑法第321 條第1 項第3 款攜
    帶兇器竊盜罪；被告於附表編號2 、4 、6 、8 所為，均係
    犯刑法第325 條第1 項搶奪罪。次按刑事法上之竊盜、搶奪
    罪，其犯罪構成要件，雖同具不法得財之意思，但搶奪罪係
    乘人不備，公然掠取他人之財物；竊盜罪則係乘人不知，將
    他人支配下之財物，移入自己實力支配（管領）下（最高法
    院83年台上字第3008號判決參照）。公訴人雖謂被告於附表
    編號2 所為係犯刑法第320 條第1 項竊盜罪云云。惟查，被
    告於警詢時供稱：伊於當日尋找行搶目標時，行經高雄縣鳳
    山市○○○路與同明街口，發現地上有1 只皮包，於是上前
    想要撿拾，同時被害人亦彎腰伸手要撿起該只皮包，2 人距
    離不超過1 公尺，伊不知該只皮包為被害人所有，所以伊撿
    起後迅速離開現場等語（見警1 卷第3 頁），核與證人即被
    害人乙○○於警詢時證稱：伊於98年9 月7 日上午9 時15分
    許，騎乘機車從鳳山市○○○路要右轉至同明街口，皮包忽
    然不小心掉到地上，於是伊停車彎腰要撿起該皮包時，忽有
    1 名男子騎乘機車從伊後方，在伊面前距離不到1 公尺內將
    伊皮包搶走等語（見警1 卷第6 頁）大致相符，足見被害人
    乙○○之皮包，雖掉落在地上，然尚在其監視中，非已脫離
    乙○○之持有，被告於附表編號2 所示時、地，乘乙○○不
    及防備之際，公然取走，應成立搶奪罪，而非竊盜罪。公訴
    意旨謂被告於附表編號2 所為，係犯刑法第320 條第1 項竊
    盜罪，尚有未合，惟其基本事實仍屬同一，本院自應予以審
    理，並變更其起訴法條。被告2 次竊盜、2 次攜帶兇器竊盜
    及4 次搶奪犯行，犯意各別，行為互殊，應予分論併罰。爰
    審酌被告正值青壯，不思以正當方式獲取財物，竟以騎乘懸
    掛竊得車牌之機車或騎乘竊得他人之機車，尋覓不特定婦女
    為犯罪目標，先後多次為竊盜、搶奪行為，嚴重危害社會治
    安及侵害個人財產法益，惟犯後坦承犯行，犯後態度尚稱良
    好，竊盜所得車牌217-CDD 、168-BKJ 已分別發還被害人癸○○、辛○○，竊得之車牌號碼XLC-575 機車，及搶奪所得
    之乙○○所有皮夾1 個、國民身分證、重型機車駕駛執照、
    健保卡、荷蘭銀行信用卡、上海銀行信用卡各1 張已發還乙○○，有贓物認領保管單4 紙在卷為憑（見警1 卷第36至38
    頁、警2 卷第9 頁），損害已有減輕，暨其犯罪動機、目的
    、被害人所受損害等一切情狀，分別量處如主文所示之刑，
    並定其應執行刑。又扣案之老虎鉗1 支為被告所有，供竊取
    附表編號1 、5 所示車牌之工具，業據被告於本院供述在卷
    （見本院卷第34頁），又被告用以竊取附表編號3 、7 所示
    機車之機車鑰匙1 支，雖未扣案，然係被告所有供犯罪所用
    之物，亦據被告於本院供承在卷（見本院卷第35、37頁），
    均應依刑法第38條第1 項第2 款規定，宣告沒收。至於扣案
    之NOKIA 8250型行動電話1 支（序號000000-00-000000-0）
    、遠傳電信門號0000000000之SIM 卡1 張，因無證據證明與
    本案有關，爰不為沒收之諭知，均附此敘明。
據上論斷，應依刑事訴訟法第273條之1第1項、第299條第1項前
段、第300 條，刑法第320 條第1 項、第321 條第1 項第3 款、
第325 條第1 項、第38條第1 項第2 款、第51條第5 款，刑法施
行法第1 條之1 ，判決如主文。
本案經檢察官丁○○到庭執行職務。
中    華    民    國    98    年    12    月    31    日
                  刑事第六庭    法  官  曾鈴
以上正本證明與原本無異。
如不服本判決應於收受送達後10日內向本院提出上訴書狀，並應
敘述具體理由；如未敘述上訴理由者，應於上訴期間屆滿後20日
內向本院補提理由書（均須按他造當事人之人數附繕本）「切勿
逕送上級法院」。
中    華    民    國    98    年    12    月    31    日
                                書記官  林慧君
附表：
┌─┬───┬──────┬──────┬──────────┬────────┬──────────┐
│編│被害人│犯罪時間    │犯罪地點    │犯罪方式            │所得財物        │罪名及宣告刑        │
│號│      │            │            │                    │（新臺幣）      │                    │
├─┼───┼──────┼──────┼──────────┼────────┼──────────┤
│1 │癸○○│98年9 月7 日│高雄市前鎮區│丙○○基於竊盜之犯意│癸○○所有重型機│丙○○犯攜帶兇器竊盜│
│  │      │9 時許      │福祥街56巷16│，攜帶老虎鉗1 支竊取│車車牌217-CDD 1 │罪，處有期徒刑柒月。│
│  │      │            │號前        │癸○○所管領重型機車│面              │扣案老虎鉗壹支沒收。│
│  │      │            │            │之217-CDD 車牌1 面，│                │                    │
│  │      │            │            │隨後懸掛於自己所有之│                │                    │
│  │      │            │            │重型機車上( 原車牌  │                │                    │
│  │      │            │            │7HM-978)。          │                │                    │
│  │      │            │            │                    │                │                    │
├─┼───┼──────┼──────┼──────────┼────────┼──────────┤
│2 │乙○○│98年9 月7 日│高雄縣鳳山市│丙○○基於搶奪之犯意│乙○○所有皮夾1 │丙○○犯搶奪罪，處有│
│  │      │9 時15分許  │瑞隆東路與同│，騎乘懸掛竊得車牌21│只，內有：      │期徒刑柒月。        │
│  │      │            │明街口      │7-CDD 號之重型機車，│1.現金1千多元   │                    │
│  │      │            │            │見乙○○之錢包掉落在│2.乙○○國民身分│                    │
│  │      │            │            │地上，乘乙○○彎腰伸│  證1張         │                    │
│  │      │            │            │手欲撿拾而不及防備之│3.乙○○重機車駕│                    │
│  │      │            │            │際，徒手搶取該掉在地│  照1 張        │                    │
│  │      │            │            │上之錢包。（起訴書謂│4.乙○○健保卡1 │                    │
│  │      │            │            │係犯竊盜罪，本件起訴│  張            │                    │
│  │      │            │            │法條應變更為搶奪罪。│5.荷蘭銀行信用卡│                    │
│  │      │            │            │）                  │  1 張          │                    │
│  │      │            │            │                    │6.上海銀行信用卡│                    │
│  │      │            │            │                    │  1 張          │                    │
│  │      │            │            │                    │                │                    │
├─┼───┼──────┼──────┼──────────┼────────┼──────────┤
│3 │己○○│98年9 月20日│高雄市前鎮區│丙○○基於竊盜之犯意│己○○所有車號  │丙○○犯竊盜罪，處有│
│  │      │2 時許      │瑞北路66號前│，以自備之鑰匙竊取許│XLC-575 重型機車│期徒刑肆月。未扣案之│
│  │      │            │            │政崇所有之車號XLC-57│1 台            │機車鑰匙壹支沒收。  │
│  │      │            │            │5 號重型機車。      │                │                    │
│  │      │            │            │                    │                │                    │
├─┼───┼──────┼──────┼──────────┼────────┼──────────┤
│4 │壬○○│98年9 月20日│高雄市前鎮區│丙○○基於搶奪之犯意│壬○○所有皮包壹│丙○○犯搶奪罪，處有│
│  │      │18時20分許  │瑞隆路194 巷│，騎乘竊得之車號XLC-│只內有：        │期徒刑捌月。        │
│  │      │            │2 弄口      │575 號重型機車尾隨行│1.壬○○國民身分│                    │
│  │      │            │            │走在該處之壬○○，自│  證1張         │                    │
│  │      │            │            │壬○○之左側徒手搶走│2.全家超商禮券4 │                    │
│  │      │            │            │其皮包。            │  百元          │                    │
│  │      │            │            │                    │3.現金新台幣7千 │                    │
│  │      │            │            │                    │  元            │                    │
│  │      │            │            │                    │4.手機1支       │                    │
│  │      │            │            │                    │5.中油加值卡1 張│                    │
│  │      │            │            │                    │6.壬○○健保卡1 │                    │
│  │      │            │            │                    │  張            │                    │
│  │      │            │            │                    │7.信用卡7張     │                    │
├─┼───┼──────┼──────┼──────────┼────────┼──────────┤
│5 │辛○○│98年9 月26日│高雄縣鳳山市│丙○○攜帶老虎鉗1 支│辛○○所有重型機│丙○○犯攜帶兇器竊盜│
│  │      │18至19時許  │新樂街149 巷│，基於竊盜之犯意，竊│車車號168-BKJ 車│罪，處有期徒刑柒月。│
│  │      │            │5 號地下室  │取辛○○所管領重型機│牌1面           │扣案老虎鉗壹支沒收。│
│  │      │            │            │車之168-BKJ 車牌1 面│                │                    │
│  │      │            │            │，隨後懸掛於自己所有│                │                    │
│  │      │            │            │之重型機車上( 原車牌│                │                    │
│  │      │            │            │7HM-978)。          │                │                    │
│  │      │            │            │                    │                │                    │
├─┼───┼──────┼──────┼──────────┼────────┼──────────┤
│6 │戊○○│98年9 月26日│高雄縣鳳山市│丙○○基於搶奪之犯意│戊○○所有手提包│丙○○犯搶奪罪，處有│
│  │      │19時15分許  │三民路46號前│，騎乘懸掛竊得車牌16│1 只，內有：    │期徒刑捌月。        │
│  │      │            │（雙慈亭媽祖│8-BKJ 號之重型機車尾│1.現金3千多元   │                    │
│  │      │            │廟）        │隨走在該處之戊○○，│2.台糖禮券6 百元│                    │
│  │      │            │            │自戊○○左側徒手搶走│3.全家超商禮券  │                    │
│  │      │            │            │其手提包。          │  2 百元        │                    │
│  │      │            │            │                    │4.戊○○國民身分│                    │
│  │      │            │            │                    │  證1張         │                    │
│  │      │            │            │                    │5.戊○○健保卡  │                    │
│  │      │            │            │                    │  1 張          │                    │
│  │      │            │            │                    │6.公司識別證1 張│                    │
│  │      │            │            │                    │7.手機1 支      │                    │
├─┼───┼──────┼──────┼──────────┼────────┼──────────┤
│7 │甲○○│98年10月3 日│高雄縣鳳山市│丙○○基於竊盜之犯意│甲○○所管領車號│丙○○犯竊盜罪，處有│
│  │      │8 時許      │崗山北街140 │，以自備之鑰匙竊取呂│XSA-360 重型機車│期徒刑肆月。未扣案之│
│  │      │            │號前        │水珍所管領之車號XSA-│1 台            │機車鑰匙壹支沒收。  │
│  │      │            │            │360 號重型機車（該車│                │                    │
│  │      │            │            │車主為甲○○之子，平│                │                    │
│  │      │            │            │時由甲○○使用）。  │                │                    │
├─┼───┼──────┼──────┼──────────┼────────┼──────────┤
│8 │庚○○│98年10月3 日│高雄縣鳳山市│丙○○基於搶奪之犯意│庚○○所有皮包1 │丙○○犯搶奪罪，處有│
│  │      │10時45分許  │南光街184 號│，騎乘竊得之車號XSA-│只，內有：      │期徒刑捌月。        │
│  │      │            │前          │360 號重型機車，尾隨│1.現金約5百元   │                    │
│  │      │            │            │行走在該處之庚○○，│2.信用卡2 張    │                    │
│  │      │            │            │徒手搶走庚○○之皮包│3.提款卡1 張    │                    │
│  │      │            │            │。                  │4.庚○○國民身分│                    │
│  │      │            │            │                    │  證1 張        │                    │
│  │      │            │            │                    │5.手機1 支      │                    │
└─┴───┴──────┴──────┴──────────┴────────┴──────────┘
附錄本判決論罪科刑法條：
中華民國刑法第320條（普通竊盜罪、竊佔罪）
意圖為自己或第三人不法之所有，而竊取他人之動產者，為竊盜
罪，處5 年以下有期徒刑、拘役或5 百元以下罰金。
意圖為自己或第三人不法之利益，而竊佔他人之不動產者，依前
項之規定處斷。
前二項之未遂犯罰之。
中華民國刑法第321條（加重竊盜罪）
犯竊盜罪而有左列情形之一者，處6 月以上、5 年以下有期徒刑
：
一、於夜間侵入住宅或有人居住之建築物、船艦或隱匿其內而犯
    之者。
二、毀越門扇、牆垣或其他安全設備而犯之者。
三、攜帶兇器而犯之者。
四、結夥三人以上而犯之者。
五、乘火災、水災或其他災害之際而犯之者。
六、在車站或埠頭而犯之者。
前項之未遂犯罰之。
中華民國刑法第325條（普通搶奪罪）
意圖為自己或第三人不法之所有，而搶奪他人之動產者，處6 月
以上5 年以下有期徒刑。
因而致人於死者，處無期徒刑或7 年以上有期徒刑，致重傷者，
處3 年以上10年以下有期徒刑。
第 1 項之未遂犯罰之。

司法院資訊處製作；財團法人民間司法改革基金會備份。
